臺灣士林地方法院行政訴訟判決　
111年度交字第128號
原      告  王則証  
被      告  交通部公路總局臺北市區監理所

代  表  人  江澍人  
上列當事人間交通裁決事件，原告不服被告中華民國111年4月1
日北市監金字第26-CT0000000號裁決，提起行政訴訟，本院判決
如下：
    主  文
原告之訴駁回。
訴訟費用新臺幣參佰元由原告負擔。 
    事實及理由
壹、程序事項：
　　本件原告因不服被告於民國111年4月1日以北市監金字第26-
    CT0000000號違反道路交通管理事件裁決書（下稱原處分）
    ，裁處其罰鍰新臺幣（下同）1,800元，並記違規點數3點，
    提起行政訴訟，依行政訴訟法第237條之1規定，應適用交通
    裁決事件訴訟程序，本院並依同法第237條之7規定，爰不經
    言詞辯論，逕為判決。
貳、實體事項：
一、爭訟概要：
　　新北市政府警察局淡水分局（下稱舉發機關）員警查證後，
    認民眾於111年2月20日檢具違規證據資料檢舉，原告駕駛其
    所有車牌號碼000-0000號普通重型機車（下稱系爭機車），
    於111年2月18日21時52分許，行經新北市淡水區中正東路（
    與學府路口）時，有「駕車行經有燈光號誌管制之交岔路口
    闖紅燈」等情，而於111年3月2日填製新北市政府警察局新
    北市警交大字第CT0000000號舉發違反道路交通管理事件通
    知單（下稱舉發通知單）予以舉發車主即原告，並記載應到
    案日期為111年4月16日前。原告於111年3月21日陳述意見，
    經舉發機關函復違規事實屬實，被告乃於111年4月1日作成
    原處分，依道路交通管理處罰條例第53條第1項、第63條第1
    項第3款等規定，裁處其罰鍰1,800元，並記違規點數3點。
    原告不服，遂提起本件行政訴訟。
二、原告起訴主張：
　㈠本件係民眾檢舉，依據交通部82年4月22日交路字第009811號
    函（下稱系爭函文）略以：有繪設路口範圍者，車輛無視於
    紅燈警示，有穿越路口之意圖，而車身已伸入路口範圍亦視
    為闖紅燈；若僅伸越停止線而未達路口範圍者，則視為不遵
    守標線指示。伊雖超越停止線，但未伸入路口，在「紅綠燈
    桿前迴轉」而被錄影舉發，應係「不遵守標線指示」而非闖
    紅燈，舉發員警無法從錄影畫面，判斷系爭機車之行向，尚
    難單憑員警與證據不符之空言指述，認原告有何闖紅燈之違
    規行為，故原處分據以裁罰，與法不合，當有違誤，請鈞院
    撤銷原處分等語。
　㈡並聲明：原處分撤銷。
三、被告答辯略以：
　㈠道路交通管理處罰條例有關闖紅燈行為之認定，交通部系爭
    函文認車輛面對圓形紅燈時仍逕予穿越路口至銜接路段，含
    左轉、直行、「迴轉」及右轉（依箭頭綠燈允許行駛者除外
    ）即視為闖紅燈之行為。又交通部109年6月30日召開研商「
    闖紅燈行為之認定原則」會議討論決議系爭函文應有檢討之
    需要，爰為促使駕駛人回歸對於標誌、標線之認知，同時兼
    顧執法技術層面與大眾接受程度，修正車輛「闖紅燈」行為
    之認定，其中車輛面對圓形紅燈亮起後，仍超越停止線至銜
    接路段，含左轉、直行、「迴轉」及右轉（依箭頭綠燈允許
    行駛者除外），即視為闖紅燈之行為。且車輛面對紅燈亮起
    後，車身仍超越停止線並足以妨害其他方向人（若有行人穿
    越道）、車通行亦視為闖紅燈；若僅前輪伸越停止線者，則
    視為不遵守標線指示。經查本案係民眾於7日檢具相關事證
    檢舉案件，原告並未申請轉歸責其他駕駛人。次查，依據採
    證影片、違規影片截圖畫面及違規地點現場示意圖可證，原
    告確實駕駛系爭機車（當時學府路為綠燈，原告於中正東路
    時為紅燈），於停等紅燈時越過停止線，並行駛行人穿越道
    迴轉至中正東路對向車道，採證影片清楚顯示，系爭機車無
    視於紅燈號誌，而有穿越路口之意圖，其車身並已伸越停止
    線並足以妨害其他方向人（行駛於行人穿越道上）、車通行
    ，闖紅燈（紅燈迴轉）之違規事實相當明確。原告既為合法
    考領機車及汽車駕駛執照之人，為具有正常智識程度之駕駛
    人，對上述交通法規當知之甚詳，自應遵守。從而，被告依
    法裁處，並無違誤。原告之訴無理由，請依法駁回原告之訴
    。
　㈡並聲明：原告之訴駁回。　
四、本院之判斷：
　㈠按「汽車（機車同，參同條例第3條第8款）駕駛人，行經有
    燈光號誌管制之交岔路口闖紅燈者，處新臺幣一千八百元以
    上五千四百元以下罰鍰。」、「汽車駕駛人有下列各款所列
    條款之一者，除依原條款處罰鍰外，並予記點：…三、有…第
    五十三條…情形之一者，各記違規點數三點。」，道路交通
    管理處罰條例第53條第1項、第63條第1項第3款分別定有明
    文。又按「汽車行駛至交岔路口，其行進、轉彎，應依下列
    規定：一、應遵守燈光號誌或交通指揮人員之指揮，遇有交
    通指揮人員指揮與燈光號誌並用時，以交通指揮人員之指揮
    為準。...」，道路交通安全規則第102條第1項第1款亦有明
    文。再按「行車管制號誌各燈號顯示之意義如左：…五、圓
    形紅燈㈠車輛面對圓形紅燈表示禁止通行，不得超越停止線
    或進入路口。…」，道路交通標誌標線號誌設置規則第206條
    第5款第1目亦有明定。另按「對於違反本條例之行為者，民
    眾得敘明違規事實或檢具違規證據資料，向公路主管或警察
    機關檢舉，經查證屬實者，應即舉發。但行為終了日起逾七
    日之檢舉，不予舉發。」，行為時道路交通管理處罰條例第
    7條之1定有明文。
　㈡經查，原告駕駛系爭機車，於上揭時、地，有「駕車行經有
    燈光號誌管制之交岔路口闖紅燈」事實等情，有舉發通知單
    （本件違規時間111年2月18日，檢舉日期為111年2月20日，
    合於行為時道路交通管理處罰條例第7條之1之規定）、舉發
    機關111年3月28日新北警淡交字第1114333436號函、111年4
    月26日新北警淡交字第1114336910號函暨所附職務報告、採
    證照片、現場示意圖、機車車籍查詢資料、駕駛人基本資料
    、檢舉明細等件附卷可稽（見本院卷第48、56、66、70-93
    、110頁）。
　㈢原告雖主張：伊雖超越停止線，但未伸入路口，在紅綠燈桿
    前迴轉而被錄影舉發，依系爭函文應係不遵守標線指示而非
    闖紅燈等語。經查：
　⒈本院勘驗採證影像（檔案名稱：採證影片.MP4），勘驗結果
    為：「錄影畫面一開始右下角顯示時間為西元2022年2月18
    日，影像時間21：52：18（此為錄影畫面所示時間，下同）
    ，可看見當時雨天，夜間光線充足，無聲音。面向系爭機車
    （如紅色圓框所示）行向的交通號誌（如黃色方框所示）顯
    示為紅燈，系爭機車啟動煞車燈暫停於停止線前（見本院卷
    第128頁擷取畫面1）。於21：52：32，可看見面向系爭機車
    （如紅色圓框所示）行向的交通號誌（如黃色方框所示）顯
    示為紅燈，系爭機車向前行駛並超越停止線（見本院卷第13
    0頁擷取畫面2）。於21：52：34，可看見面向系爭機車（如
    紅色圓框所示）行向之交通號誌（如黃色方框所示）顯示為
    紅燈，系爭機車行駛至行人穿越道（見本院卷第132頁擷取
    畫面3）。於21：52：34至21：52：35，可看見面向系爭機
    車（如紅色圓框所示）行向之交通號誌（如黃色方框所示）
    顯示為紅燈，系爭機車向左迴轉（見本院卷第134-136頁擷
    取畫面4、5、6）。於21：52：37，可看見前方之交通號誌
    （如黃色方框所示）仍然顯示為紅燈（見本院卷第138頁擷
    取畫面7）。」，有勘驗報告附卷可稽（見本院卷第140頁）
    。　
　⒉依勘驗結果，可見原告駕駛系爭機車於上開時、地，於系爭
    機車行向路口號誌為圓形紅燈時超越停止線迴轉至對向車道
    （見本院卷第130-136頁擷取畫面），原告駕駛系爭機車紅
    燈迴轉之違規事證明確，員警為本件舉發，並無違誤。
　⒊原告雖主張：伊雖超越停止線，但未伸入路口，依系爭函文
    應係不遵守標線指示而非闖紅燈等語。經查，道路交通管理
    處罰條例第53條於94年12月28日修正增列第2項紅燈右轉處
    罰規定，其立法理由揭示：「汽車紅燈右轉之違規行為，其
    嚴重性未若闖紅燈直行、左轉彎或『迴轉』者，爰將紅燈右轉
    之行為另規定於第二項，並另為罰則之規定。」，就不遵守
    紅燈號誌之違規車輛，對於交通所生衝擊程度，區別其處罰
    效果，亦即闖紅燈直行、左轉或迴轉者，因極容易與其他行
    向之車輛發生搶道、垂直交錯或碰撞之危險，顯嚴重影響他
    行向路權人之行車安全，故處罰效果較重；至紅燈右轉者，
    則因向右匯入車流，所生危險較輕微，故處罰效果較輕，上
    揭立法理由已明白表示「迴轉」為道路交通管理處罰條例第
    53條第1項規範的態樣，原告駕駛系爭機車於其行向號誌為
    紅燈時迴轉，自屬闖紅燈之違規行為。且依系爭函文所載：
    「（一）車輛面對圓形紅燈時仍逕予穿越路口至銜接路段，
    含左轉、直行、『迴轉』及右轉（依箭頭綠燈允許行駛者除外
    ）即視為闖紅燈之行為。」（見本院卷第142頁），亦認駕
    駛人駕駛車輛面對圓形紅燈時迴轉為闖紅燈之行為。至原告
    主張：依系爭函文，伊僅超越停止線，未伸入路口，係不遵
    守標線指示而非闖紅燈等語。經核，系爭函文雖記載：「（
    二）有繪設路口範圍者：車輛無視於紅燈警示，有穿越路口
    之意圖，而車身已伸入路口範圍亦視同闖紅燈；若僅伸越停
    止線而未達路口範圍者，則視為不遵守標線指示。（可以處
    罰條例第六十條第三項之規定處分之）」（見本院卷第142
    頁），然此係有關車輛「車身伸入路口範圍」之情形，倘車
    輛業已左轉、直行、「迴轉」、右轉，依系爭函文（一）業
    已認屬闖紅燈之行為，並非系爭函文（二）討論之情形，原
    告此部分主張，並不可採。
五、綜上所述，本件原告駕駛系爭機車，於前揭時、地，有「駕
    車行經有燈光號誌管制之交岔路口闖紅燈」（紅燈迴轉）之
    違規行為，員警所為舉發並無違誤，被告依道路交通管理處
    罰條例第53條第1項、第63條第1項第3款、違反道路交通管
    理事件統一裁罰基準及處理細則及違反道路交通管理事件統
    一裁罰基準表之規定，裁處原告罰鍰1,800元，並記違規點
    數3點，並無違法。原告訴請撤銷為無理由，應予駁回。
六、本件判決基礎已臻明確，兩造其餘之攻擊防禦方法經本院斟
    酌後，核與判決不生影響，無一一論述之必要，併予敘明。
七、本件第一審裁判費為300元，應由原告負擔，爰確定第一審
    訴訟費用額如主文第2項所示。
八、據上論結，本件原告之訴為無理由，依行政訴訟法第237條
    之7、第237條之8第1項、第98條第1項前段，判決如主文。
中　　華　　民　　國　　111 　年　　7 　　月　　29　　日
　　　　　　　　　行政訴訟庭　法　官　林宜靜
以上為正本係照原本作成。
如不服本判決，應於判決送達後20日內，向本院提出上訴狀並表
明上訴理由（原判決所違背之法令及其具體內容或依訴訟資料可
認為原判決有違背法令之具體事實），其未載明上訴理由者，應
於提出上訴後20日內向本院補提理由書（上訴狀及上訴理由書均
須按他造人數附繕本，如未按期補提上訴理由書，則逕予駁回上
訴），並應繳納上訴裁判費新臺幣750元。
中　　華　　民　　國　　111 　年　　7 　　月　　29　　日
                              書記官  朱亮彰